臺灣臺南地方法院刑事判決
110年度訴字第1132號
公  訴  人  臺灣臺南地方檢察署檢察官
被      告  周益琳


上列被告因傷害案件，經檢察官提起公訴（110年度營偵字第146
1號），本院判決如下：
    主  文
周益琳犯傷害罪，處拘役伍拾日，如易科罰金，以新臺幣壹仟元
折算壹日。
    犯罪事實
一、周益琳與蔡政達為臺南市政府環保局之同事，周益琳於民國
    110年6月8日上午9時25分許，在位於臺南市○○區○○路0段00
    號之辦公室內，因故與蔡政達起口角。周益琳竟基於傷害之
    犯意，先以右手揮拳毆打蔡政達之左臉，再以右腳踢向蔡政
    達之左側髖部，致蔡政達受有臉部挫傷、左側前臂挫傷及左
    側髖部挫傷等傷害。嗣蔡政達報警處理，而查悉上情。
二、案經蔡政達訴由臺南市政府警察局新營分局報告臺灣臺南地
    方檢察署檢察官偵查起訴。
    理  由
一、本案下列所引之供述證據，檢察官、被告周益琳於本院依法
    調查上開證據之過程中，均已明瞭其內容而足以判斷有無刑
    事訴訟法第159條第1項不得為證據之情事，而於本院準備程
    序及本案言詞辯論程序就相關事證之證據能力均未聲明異議
    ，本院審酌該等證據作成時之情況，並無違法取證或其他瑕
    疵，認為適於作為本案認定事實之依據，該等供述證據自得
    為本案之證據使用。其餘引用之非供述證據，均與本案犯罪
    待證事實具有證據關聯性，且無證據證明有何違法取證之情
    事，並經本院於審理期日依法踐行調查證據程序，亦得為本
    案之證據使用。
二、認定犯罪事實所憑之證據及理由：
　㈠訊據被告雖坦承於上開時間、地點，以右腳踢向告訴人蔡政
    達之左側髖部，致告訴人受有左側髖部挫傷之事實，然矢口
    否認有何傷害犯行，辯稱：我有以右手揮拳作勢毆打告訴人
    ，但我沒有實際打到告訴人，且當時是告訴人先握拳衝過來
    ，我感覺到生命危險，因而正當防衛等語。
　㈡經查：
　⒈被告與告訴人為臺南市政府環保局之同事，被告於110年6月8
    日上午9時25分許，在位於臺南市○○區○○路0段00號之辦公室
    內，因故與告訴人起口角，被告基於傷害之犯意，以右腳踢
    向告訴人之左側髖部，致告訴人受有左側髖部挫傷等事實，
    為被告於本院審理時所不爭執（本院卷第31頁），核與證人
    蔡政達於警詢、偵查中之證述、證人連運誠、彭福珍於偵查
    中之證述情節相符，並有告訴人之衛生福利部新營醫院（下
    稱新營醫院）診斷證明書（警卷第27頁）、新營醫院110年1
    2月23日新營醫行字第1100055803號函暨檢附告訴人之病歷
    資料（本院卷第99至102頁）各1份在卷可佐，上開事實，首
    堪認定。
　⒉被告確實有為犯罪事實欄所載之傷害犯行：
　⑴證人蔡政達於警詢證稱：110年6月8日上午9時25分許，我同
    事周益琳在自己的座位上不斷碎念抱怨自己的工作量很多，
    因為他這樣碎念的行為已經影響到我的工作心情還有整個辦
    公室的安寧，所以我當時有出言制止他不要再碎念了，然後
    他就很生氣的回我這關我什麼事，我就告訴他不然我們到外
    面去談，不要影響到其他同事，然後他就從座位上起身走向
    我，並舉起右手朝我左臉揮拳，接著又抬起右腳朝我左側髖
    部踢下去，過程中我站在自己座位旁，我都沒有反手，他毆
    打我之後其他長官見狀有立即出面制止他，然後我當下也離
    開辦公室去新營醫院驗傷等語（警卷第5頁）。其於偵查中
    證稱：那天我跟周益琳先起口角，當時我們在辦公室各自的
    座位上，距離大約1.5公尺，他在我的左斜前方，口角後我
    向周益琳走過去，周益琳當時站起來先向我揮拳，打我左臉
    ，接著又向我踢了一腳，踢我左髖部，他打我臉時我沒反應
    ，我沒回手，後來他踢我時，我往後退兩、三步，此時長官
    就來了等語（偵卷第47頁）。
　⑵證人彭福珍於偵查中具結證稱：我跟連運誠股長是坐平行的
    ，周益琳、蔡政達距離我們有四公尺左右，因為辦公室不大
    ，講話聲都聽得到，周益琳早上有點在抱怨工作，我們都覺
    得受影響，蔡政達就跟周益琳說類似不要做就不要做，周益
    琳回說好像蔡政達把他踢出群組的事，後來，蔡政達就站起
    來跟他說，我們出去外面講，周益琳突然就打他，我看周益
    琳有動手及動腳，當時周益琳是背對我，蔡政達蠻高大，所
    以我沒注意看是打哪邊，我不記得是先動手或是先踢，後來
    就有長官來關心，就把周益琳帶至長官的辦公室，突然他們
    大聲起來，就周益琳大聲說踢群組的事情，後來抬頭看蔡政
    達說我們出去外面講，突然周益琳就打蔡政達，我沒有看到
    蔡政達打周益琳，他們打架很突然，不知道周益琳為何會打
    蔡政達等語（偵卷第51至52頁）。證人連運誠於偵查中具結
    證稱：周益琳在辦公室抱怨工作很忙，蔡政達就回他說，你
    很忙你可以辭職不要幹，他們二人本來都坐在位子上，周益
    琳就說你現在是在講怎樣？蔡政達就說不然我們出去外面講
    ，周益琳就更生氣就在位子站起來，一邊講不然現在要怎樣
    ，一邊走向蔡政達，蔡政達此時也站起來，周益琳就開始出
    手，印象中周益琳用手肘去頂蔡政達身體的上面，因為周益
    琳比較矮，又抬膝蓋頂蔡政達身體的下半部，蔡政達站著而
    已沒什麼反應，後來他們就靠得很近，後來長官就進來了，
    長官就把周益琳帶離開。剛開始我是在我的辦公桌電腦桌前
    ，有聽到周益琳在碎唸，因為周益琳距離我一公尺而已。辦
    公室是臨時的，很擠，所以周益琳的辦公桌是緊貼著我，周
    益琳碎唸後，蔡政達就回應不想做就辭職，我就抬頭看他們
    二人，所以我有看到他們肢體過程的全程，因為發生得太快
    ，我來不及阻止，而且我的位子很擠，來不及走出來勸阻他
    們，那時長官就來了。一開始是周益琳站起來走向蔡政達，
    一邊講蔡政達，蔡政達就說不然我們去外面，同時也站起來
    。蔡政達沒有還手，我看他就是站著而已，沒見到有肢體動
    作等語（偵卷第47至53頁）。
　⑶告訴人於同日上午9時43分許至新營醫院急診就診，經醫師診
    斷為「臉部挫傷、左側前臂挫傷及左側髖部挫傷」，有上開
    新營醫院診斷證明書、新營醫院110年12月23日新營醫行字
    第1100055803號函暨檢附告訴人之病歷資料附卷可參。
　⑷因此，告訴人就被告傷害其過程之指述，與證人彭福珍、連
    運誠之證述情節大致相符，且證人彭福珍、連運誠均明確證
    稱被告有出手攻擊告訴人，而非僅有用腳攻擊告訴人。又本
    案發生於110年6月8日上午9時25分許，告訴人於同日上午9
    時43分許即在新營醫院就診，經醫師診斷其受有上開傷害。
    綜合上情，足認被告除了用右腳踢告訴人之左側髖部外，亦
    有以右手揮拳之方式攻擊告訴人之左臉，因而使告訴人受有
    臉部挫傷、左側前臂挫傷及左側髖部挫傷等傷害。被告上開
    傷害犯行，應堪認定。被告辯稱其揮拳未實際打到告訴人等
    語，尚非可採。
　⒊按對於現在不法之侵害，而出於防衛自己或他人權利之行為
    ，不罰，刑法第23條前段固有明文。又按刑法第23條之正當
    防衛，係以對於現在不法之侵害，而出於防衛自己或他人權
    利之行為為要件。因之正當防衛，必對現在之不法侵害，始
    能成立，所謂現在，乃別於過去與將來而言，此為正當防衛
    行為之「時間性」要件。過去與現在，以侵害行為已否終了
    為準，將來與現在，則以侵害行為已否著手為斷，故若侵害
    已成過去，或預料有侵害而侵害行為尚屬未來，則其加害行
    為，自無成立正當防衛之可言（最高法院100年度台上字第4
    939號判決意旨參照）。被告固辯稱當時是告訴人先握拳衝
    過來，我感覺到生命危險，因而正當防衛等語。惟依前揭證
    人彭福珍、連運誠之證述，一開始是被告先站起來走向告訴
    人，告訴人才站起來，且告訴人遭被告攻擊時並未還手，難
    認告訴人有何現在不法侵害被告之行為，依據前述說明，被
    告自無主張正當防衛之餘地，其前揭所辯，亦非可採。
　⒋綜上所述，本案事證明確，被告上開傷害犯行，堪以認定，
    應予依法論科。
三、論罪科刑：
  ㈠核被告所為，係犯刑法第277條第1項之傷害罪。被告於緊密
    之時間內，於同一地點，分別以右手、右腳攻擊告訴人，顯
    係基於同一犯意所為，侵害法益相同，堪認各行為之獨立性
    極為薄弱，依一般社會客觀觀念，難以強行分開，在法律上
    評價應為數個舉動之接續施行，應屬接續犯，而以一傷害罪
    論。
  ㈡爰審酌被告與告訴人為同事關係，因故發生口角，竟未能適
    度控制自身情緒，以前述方式傷害告訴人，所為實屬不該；
    並考量被告犯後否認犯行，迄未與告訴人達成和解，亦未賠
    償告訴人；參以被告之犯罪動機、目的、手段、告訴人所受
    傷勢程度；兼衡被告患有鼻咽癌，有其提出之國立成功大學
    醫學附設醫院病歷0份在卷可憑（本院卷第47至98頁），暨
    其於本院自陳教育程度為研究所畢業，職業為公務員，現獨
    自租屋，偶爾會拿錢回家（本院卷第112頁）等一切情狀，
    量處如主文所示之刑，並諭知易科罰金之折算標準，以資警
    惕。
據上論斷，應依刑事訴訟法第299條第1項前段，判決如主文。
本案經檢察官許友容提起公訴，檢察官紀芊宇到庭執行職務。
中　　華　　民　　國　　111 　年　　1 　　月　　26　　日
                  刑事第十一庭  審判長法　官　陳淑勤
                                      法  官  周宛瑩
                                      法  官  張郁昇
以上正本證明與原本無異。
如不服本判決應於收受本判決後20日內向本院提出上訴書狀，並
應敘述具體理由。其未敘述上訴理由者，應於上訴期間屆滿後20
日內向本院補提理由書狀（均須按他造當事人之人數附繕本）「
切勿逕送上級法院」。 
　　　　　　　　　　　　　　　　　   書記官  陳冠盈
中　　華　　民　　國　　111 　年　　1 　　月　　26　　日
附錄本案論罪科刑法條：
中華民國刑法第277條
傷害人之身體或健康者，處5年以下有期徒刑、拘役或50萬元以
下罰金。
犯前項之罪，因而致人於死者，處無期徒刑或7年以上有期徒刑
；致重傷者，處3年以上10年以下有期徒刑。